【裁判字號】    92,訴,170
【裁判日期】    920530
【裁判案由】    台灣地區與大陸地區人民關係條例等
【裁判全文】
臺灣宜蘭地方法院刑事判決                          九十二年度訴字第一七號
    公  訴  人  臺灣宜蘭地方法院檢察署檢察官
    被      告  甲○○
右列被告因違反臺灣地區與大陸地區人民關係條例案件，經檢察官提起公訴（九十二
年度偵字第一０二八號），本院判決如左：
    主  文
甲○○共同連續違反不得使大陸地區人民非法進入臺灣地區之規定，處有期徒刑柒月
。緩刑年。
    事  實
一、甲○○於民國（下同）八十八年一、二月間，透過真實姓名年籍不詳之成年女子
    林華之介紹，而結識為赴臺灣非法打工賺錢之大陸地區人民乙○○（其所涉偽造
    文書案件，業經福建金門地方法院檢察署檢察官提起公訴，由福建金門地方法院
    審理中）後，雙方即約定由乙○○以新臺幣（下同）三十萬元之代價給予甲○○
    ，甲○○為使大陸地區男子乙○○得入境臺灣地區工作，雖與乙○○並無真正結
    婚之合意，然為使乙○○得以順利來臺，即與不詳真實姓名成年女子林華共同基
    於使公務員登載不實及使大陸地區人民非法進入臺灣地區之犯意聯絡，並與大陸
    地區男子乙○○基於使公務員登載不實之犯意聯絡，由甲○○與乙○○假借結婚
    之名義，於八十八年三月十日在大陸福建省福州市辦理假結婚登記，以取得結婚
    登記證、大陸地區結婚公證書、財團法人海峽交流基金會之證明後，再由甲○○
    於同年四月十二日持上開內容不實之結婚登記證、結婚證書及財團法人海峽交流
    基金會之證明，明知乙○○並非其真正配偶，仍向宜蘭縣五結鄉戶政事務所辦理
    其與乙○○結婚不實事實之結婚登記，使不知情之該管戶政事務所公務員將前揭
    「民國八十八年二月十日與大陸男子乙○○結婚」不實之結婚事實，登載於職務
    上掌管之戶籍登記簿之公文書及甲○○持有之戶口名簿上，並在甲○○之國民身
    分證配偶欄登載配為乙○○，同時甲○○並申請取得登載前揭不實結婚事項之戶
    籍謄本，足以生損害於戶政機關對戶籍管理的正確性。而於同日甲○○為使乙○
    ○進入臺灣地區，便至宜蘭縣警察局羅東分局利澤派出所填具不實之大陸地區人
    民進入臺灣地區保證書一紙，並交予不知情之該派出所承辦警員曾志鵬，將乙○
    ○與甲○○係夫妻關係之不實事項登載於該保證書之簽註意見欄之公文書上。甲
    ○○復於同年四月十三日委託不知情之黃秀進代乙○○向內政部警政署入出境管
    理局申請大陸地區人民進入台灣地區旅行證、並檢附結婚公證書、大陸地區人民
    進入台灣地區旅行證申請書、大陸地區人民進入台灣地區保證書及上述記載不實
    配偶身份之戶籍謄本，持以行使，使前述入出境管理局承辦人員，將乙○○為甲
    ○○配偶之不實事項係登載於其職務上所掌管之公文書，而核准乙○○進入臺灣
    地區，並據以核發乙○○之中華民國台灣地區旅行證，使乙○○得以持該中華民
    華民國臺灣地區旅行證一紙，以探親為由，而於同年五月三十一日自桃園中正國
    際機場進入臺灣地區，迄於同年十一月三十日復行使前開不實之旅行證返回大陸
    。另於八十九年三月七日，甲○○復承前同一概括犯意，至宜蘭縣警察局羅東分
    局利澤派出所，以同一方法使不知情之警員林文明將乙○○與甲○○係夫妻關係
    之不實事項，登載於另一張大陸地區人民進入臺灣地區保證書上，又利用不知情
    之黃秀進持上開保證書、戶籍謄本等公文書至內政部警政署出入境管理局，以乙
    ○○來台探親名義，填載內容不實之大陸地區人民進入臺灣地區旅行證申請書，
    申請乙○○進入臺灣，並進而由乙○○行使上開登載不實之公文書，致入出境管
    理局之該管公務員不知有偽，再度核准乙○○來台，並於上開旅行證申請書上記
    載「大陸來台探病奔喪證」之不實事項，乙○○即又於八十九年八月十八日以探
    親名義進入臺灣地區，前揭行為，分別足生損害於宜蘭縣五結鄉戶政事務所、宜
    蘭縣警察局羅東分局利澤派出所、內政部警政署入出境管理局對於戶政資料管理
    及大陸地區人民入出境管理之公信力及正確性。嗣因乙○○入境後即四處打工，
    嗣因旅行證逾期，惟甲○○欲取得金錢始願為其辦理相關手續，乙○○於九十一
    年七月十四日另涉犯偽造文書案件，經警詢問坦承上情後始循線查獲甲○○。
二、案經連江縣警察局報請福建金門地方法院檢察署檢察官呈請福建高等法院金門分
    院檢察署檢察長呈轉最高法院檢察署檢察長令轉臺灣宜蘭地方法院檢察署檢察官
    偵查起訴。
    理  由
一、訊據被告甲○○中矢口否認涉有前揭犯行，辯稱：伊於八十八年一、二月間認識
    乙○○，係因透過其於第一次去大陸玩時認識他表姊林華，在大陸待了約十幾天
    ，第二次再去時就與他結婚，是在大陸結婚的，當時沒有朋友跟伊一起去，結婚
    後有住在一起，但因家人反對，所以住在伊朋友位於羅東之住處，後來因為吵架
    就沒有住在一起，伊不知道乙○○來台有無工作，乙○○有給伊他阿姨家的電話
    ，可是伊皮包被偷，所以電話號碼不見了，伊確實真心與乙○○結婚，程序也都
    合法，後來乙○○變心，伊並無假結婚情事云云。經查：右揭事實，業據共同被
    告乙○○於警詢及偵查中供稱：伊與甲○○認識二、三日結婚，當時仲介人林岭
    華，是伊父親朋友的女兒，他告訴伊可以跟甲○○結婚來台打工，並付仲介費三
    、四十萬元，且未約定額外付給甲○○之生活費用，伊第一次來台住在可能是甲
    ○○朋友家中，可以確定不是甲○○家中，在宜蘭與甲○○辦完結婚手續後伊便
    到馬祖探親，探完親後亦有回宜蘭，伊有聽她說過家中成員，但從未見過，有經
    過甲○○家中，但不曾跟甲○○同住一起，亦未曾發生過性行為等語。並經證人
    即宜蘭縣警羅東分局利澤派出所警員林文明、證人即為被告代為辦理乙○○入出
    境手續之黃秀進於偵查中證述情節相符。復有大陸地區人民進入臺灣地區旅行證
    申請書影本二件、委託書影本二紙、大陸地區人民進入臺灣地區保證書影本二紙
    、結婚登記申請書一份、結婚公證書一份、財團法人海峽交流基金會證明、戶籍
    謄本一件、乙○○之出入境查詢資料一件附卷可稽。且乙○○係自大陸地區入境
    ，查獲時係因臺灣地區旅行證逾期，故持假證件應警訊，其供出假結婚上情，自
    身亦會遭刑事追訴，衡情若非確有其事，焉有供出上情之理？況被告甲○○若係
    真意與乙○○結婚，認乙○○係其配偶，當知悉大陸地區人民進入臺灣地區有一
    定期間之限制，若所持之中華民國臺灣地區旅行證逾期將被遣返，則被告甲○○
    為何於九十年二月十八日乙○○之中華民國臺灣地區旅行證逾期後至九十一年七
    月十四日被查獲時止達一年半之時間，均未曾與乙○○連絡辦理展期或其餘相關
    事宜，又若乙○○與被告失去聯絡不知去向，被告為何亦未申報失蹤人口？實與
    常情不符；再被告辯稱其去過乙○○冢裡云云，惟經命被告繪製乙○○家中狀況
    及家具擺設情形，竟與乙○○所繪自家客廳、房間位置、大門位置及家具擺設情
    況等，完全不同，被告顯然未曾至乙○○家中居住；末查被告甲○○年紀大於與
    大陸地區男子乙○○十三歲，且認識未久即結婚，亦無被告之親友參加其結婚儀
    式，而於來台辦完結婚登記後，旋即離去而未共同居住，亦未有性行為，被告對
    乙○○家庭狀況及成員，所知亦極為有限，實難認被告有與乙○○結婚之真意及
    合意，是共犯乙○○所供情節，應屬真實可採，被告應無與乙○○結婚之真意。
    是被告前開所辯均係事後卸責之詞，不足採信，是本件事證明確，被告犯行堪以
    認定，應予依法論科。
二、按大陸地區人民非經主管機關許可，不得進入臺灣地區；大陸地區人民，其父母
    、配偶或子女在臺灣地區設有戶籍者，得申請進入臺灣地區探親，臺灣地區與大
    陸地區人民關係條例第十條第一項、大陸地區人民進入臺灣地區許可辦法第三條
    第一項第三款分別定有明文。被告甲○○為使大陸地區人民乙○○得依據上開規
    定進入臺灣地區，被告與乙○○無結婚合意而於大陸地區辦理結婚手續，渠等以
    徒具外觀合法形式之結婚以規避對大陸地區人民進入臺灣地區之管制，仍屬非法
    之入境。被告以乙○○之不實身分關係，使公務員登載於職務上作成之戶籍資料
    等公文書上，再申領不實身分關係之戶籍謄本持向內政部入出境管理局申請核准
    ，使乙○○來臺，核其所為，係犯刑法第二百十六條行使同法第二百十四條之使
    公務員登載不實文書罪，且因違反臺灣地區與大陸地區人民關係條例第十五條第
    一項之規定，而犯同法第七十九條第一項之使大陸地區人民非法進入臺灣地區罪
    。被告所為使公務員登載不實之低度行為，為行使之高度行為所吸收，不另論罪
    。又被告與不詳真實姓名成年女子林華間就使大陸人民乙○○非法入境臺灣犯行
    部分，及與乙○○就行使使公務員登載不實犯行部分，互有犯意聯絡及行為分擔
    ，為共同正犯。被告先後二次行使使公務員登載不實文書犯行及使大陸地區人民
    非法進入臺灣地區二罪犯行間，時間緊接，方法相同，犯罪構成要件相同，顯均
    係基於概括犯意而為，均應依刑法第五十六條規定以連續犯。又被告所犯行使使
    公務員登載行為為行使登載不實公文書之高度行為所吸收，應僅論以行使登載不
    實公文書罪及使大陸地區人民非法進入臺灣地區罪二罪間，互有方法結果之牽連
    關係，應從一重之連續使大陸地區人民非法進入臺灣地區罪處斷。爰審酌被告以
    假結婚方式使大陸地區男子非法入境，影響戶政機關戶籍管理之正確性及臺灣地
    區對於大陸地區人民入境管制之損害，及其犯罪動機、目的、智識程度、所用手
    段，並其犯後否認犯行，迄於本院審理中猶飾詞圖辯等一切情狀，量處如主文所
    示之刑。末查，被告未曾受有期徒刑以上刑之宣告，有臺灣高等法院被告全國前
    案紀錄表一份在卷可稽，因一時失慮致罹刑章，信經此教訓當知所警惕而無再犯
    之虞，本院因認對其所宣告之刑，以暫不執行為適當，爰併予宣告緩刑三年，以
    勵自新。
據上論斷，應依刑事訴訟法第二百九十九條第一項前段，臺灣地區與大陸地區人民關
係條例第十五條第一項第一款、第七十九條第一項，刑法第十一條前段、第二十八條
、第五十六條、第二百十六條、第二百十四條、第五十五條、第七十四條第一款，判
決如主文。
本案經檢察官張鳳清到庭執行職務。
中      華      民      國     九十二    年      五      月     三十    日
                                        臺灣宜蘭地方法院刑事第二庭
                                            法  官  林  惠  玲
右正本證明與原本無異。
如不服本判決，應於判決送達後十日內，向本院提出上訴狀(應附繕本)。
                                            書記官  吳  慧  芳
中      華      民      國     九十二    年      六      月      二     日
附錄：本判決論罪科刑法條全文
臺灣地區與大陸地區人民關係條例第十五條
左列行為不得為之：
一、使大陸地區人民非法進入臺灣地區。
二、招攬臺灣地區人民未經許可使之進入大陸地區。
三、使大陸地區人民從事未經許可或與許可目的不符之活動。
四、僱用大陸地區人民從事未經許可或與許可範圍不符之工作。
五、居間介紹他人為前款之行為。
台灣地區與大陸地區人民關係條例第七十九條第一項
違反第十五條第一款規定者，處五年以下有期徒刑、拘役或科或併科新台幣五十萬元
以下罰金。
刑法第二百十六條
行使第二百十條至第二百十五條之文書者，依偽造、變造文書或登載不實事項或使登
載不實事項之規定處斷。
刑法第二百十四條
明知為不實之事項，而使公務員登載於職務上所掌之公文書，足以生損害於公眾或他
人者，處三年以下有期徒刑、拘役或五百元以下罰金。


司法院資訊處製作；財團法人民間司法改革基金會備份。
